【裁判字號】    98,交聲,1250
【裁判日期】    980722
【裁判案由】    交管條例聲異
【裁判全文】
臺灣板橋地方法院交通事件裁定        98年度交聲字第1250號
原處分機關  交通部公路總局臺北區監理所板橋監理站
異  議  人
即受處分人  甲○○
上列異議人即受處分人因違反道路交通管理處罰條例案件，對於
交通部公路總局臺北區監理所板橋監理站98年5 月18日所為之裁
決處分（處分案號：板監裁字裁41-AEY073940號）聲明異議，本
院裁定如下：
    主  文
異議駁回。
    理  由
一、聲明異議意旨略以：異議人即受處分人甲○○固不否認於民
    國98年4 月24日14時45分許，騎乘車牌號碼971-EGN 號重型
    機車，行經臺北市○○○路與桂林路交岔路口處時，有行駛
    在桂林路之行人穿越道之事實，然並未遭員警攔停，亦未有
    拒絕停車接受稽查而逃逸之違規行為，原處分機關即交通部
    公路總局臺北區監理所板橋監理站不查，竟裁處異議人罰鍰
    新臺幣3,000 元，並記違規點數1 點，故異議人不服原裁處
    ，而提起本件異議云云。
二、按汽車駕駛人，爭道行駛，有機器腳踏車，不在規定車道行
    駛，處新臺幣6 百元以上1 千8 百元以下罰鍰，道路交通管
    理處罰條例第45條第13款定有明文；再汽車駕駛人，駕駛汽
    車有違反本條例之行為，經交通勤務警察或依法令執行交通
    稽查任務人員制止時，不聽制止或拒絕停車接受稽查而逃逸
    者，除按各該條規定處罰外，處新臺幣3 千元以上6 千元以
    下罰鍰，並記違規點數1 點，同條例第60條第1 項、第63條
    第1 項第1 款亦定有明文。
三、經查：
(一)本件異議人即受處分人甲○○於98年4 月24日14時45分許，
    騎乘車牌號碼971-EGN 號重型機車，行經臺北市○○○路與
    桂林路交岔路口處時，有行駛在桂林路之行人穿越道，且拒
    絕停車接受稽查而逃逸等違規事實，除有臺北市政府警察局
    北市警交字第AEY073939 號、第AEY073940 號舉發違反道路
    交通管理事件通知單暨臺北市政府警察局萬華分局98年5 月
    12日北市警萬分交字第09835632800 號函乙紙在卷可稽外，
    另證人即舉發本違規事件之臺北市政府警察局萬華分局昆明
    街派出所警員羅柏偉於本院調查時到庭具結證稱：「本件是
    我舉發的。我還記得當時情形，當時違規人從西寧南路行駛
    過來，我有帶路口照片，我以路口照片來說明當時狀況，當
    時異議人從西寧南路直騎行人穿越道，往愛國西路的方向行
    駛」、「（問：他當時有看到你？）我站在他的正前方，他
    一定看得到我，而且當時我有穿著反光背心」、「（問：你
    發現他違規之後你如何處理？）我鳴笛。我往路中央靠過去
    ，我的手有指著他，因為當時只有他一台車穿越而已，然後
    他就從我面前騎過去」、「（問：你鳴笛時候距離他的車有
    多遠？）大概他過斑馬線的一半，剛好在我的正前方」、「
    （問：你認為他知道你在攔他嗎？）應該知道，以往我們都
    是站在那個位置，違規人過來都會看到我們」等語（詳本院
    98年6 月16日訊問筆錄第2-3 頁），並有證人羅柏偉提出之
    路口照片4 幀暨當庭繪製之現場圖乙紙在卷可按，而證人羅
    柏偉與異議人間，不僅未有任何怨隙，且係毫不相識之人，
    衡情證人羅柏偉應無設詞攀誣，或虛構違規事實以陷害異議
    人之道理。況警員執行公務時，本身即受有行政懲處責任之
    監督，且其到庭具結作證，更係以刑事責任擔保其證言之真
    實性，故證人羅柏偉警員上開證述，以及其所紀錄舉發之本
    件異議人在前開時、地有機車行駛行人穿越道之違規情形，
    經警攔停稽查卻逃逸之違規事實，經核尚無不可採信之處。
    因之，異議人於前揭時、地，拒絕停車接受稽查而逃逸之事
    實，應無疑義。
(二)其次，交通勤務警察或依法令執行交通稽查任務人員，開單
    舉發違反道路交通管理處罰條例所列之違規事實，經公路主
    管機關或警察機關所為之裁決處罰，本質上為行政處分，係
    公務員基於職務上權力，依法就特定之具體事件所為，並具
    有公法上效果之單方行政行為。而根據公務員為公法上行為
    具有公信力之原則，該行政處分當可被推定為真正，且其據
    以依法處分之事實認定，亦應可推定為正確無誤，故本此公
    信原則，立法者乃制定上開相關規定，使交通勤務警察或依
    法令執行交通稽查任務人員，在特殊情形下，當場不能或不
    宜攔截製單舉發時，得當機處置而逕行舉發，以達成維護交
    通秩序及公共安全之行政目的。反之，若謂公務員之一切行
    政行為，均需預留證據以證明其為真實，則國家行政勢必窒
    礙難行，且相關行政目的亦難達成，故刑事訴訟法就犯罪證
    據有關之規定中，與屬行政秩序罰之交通違規裁罰本旨不合
    之部分，自不在準用之列。從而，交通違規行政爭訟之舉證
    責任原理應非如刑事案件中，必須超越任何合理懷疑，始可
    為有罪判決之嚴格程度，而係應與民事訴訟之舉證責任原理
    相類似，亦即基本上應就行政機關與人民所各自主張有利於
    己之事實，分配其應盡之舉證責任，而非逕予準用刑事訴訟
    上之「無罪推定」原則，此觀諸行政訴訟法第136 條，規定
    行政訴訟程序準用民事訴訟法第277 條舉證責任分配原則之
    立法意旨，即可明瞭。
(三)異議人甲○○雖以前詞置辨，然異議人亦不否認於前揭時間
    騎乘機車行駛於臺北市○○路之行人穿越道上，足徵證人羅
    柏偉前揭證述應堪採信，證人羅柏偉並無捏造事實或誤為舉
    發之情事，其次，異議人並未就本件執勤警員之舉發有誤，
    提出其他相關事證以供調查，亦無其他證據足資認定本件執
    勤警員確有捏造事實違法取締之情形。且證人羅柏偉就異議
    人違規情形已證述明確，亦無任何證據足資證明本件執勤警
    員確有捏造事實違法取締之情事，故證人羅柏偉警員本其維
    護交通秩序、安全職責所為之本件舉發，自應受到合法、正
    確之推定。
四、綜上所述，本件異議人即受處分人甲○○於上述時間，騎乘
    上開機車行駛於臺北市○○路之行人穿越道上，經警攔停拒
    絕接受稽查而逃逸之違規行為既可認定，則原裁決機關即交
    通部公路總局臺北區監理板橋監理站所據此引用道路交通管
    理處罰條例第60條第1 項及第63條第1 項第1 款，並參酌違
    反道路交通管理事件統一裁罰基準及處理細則之規定，裁處
    異議人罰鍰新臺幣3,000 元，並記違規點數1 點，於法即無
    不當，從而，異議人之異議為無理由，應均予駁回。
五、據上論斷，應依道路交通案件處理辦法第19條，裁定如主文
    。
中    華    民    國    98    年    7     月    22    日
                  交通法庭  法  官  鄭燕璘
右正本證明與原本無異。
如不服本裁定應於送達後5日內向本院提出抗告狀。
                            書記官  陳筱惠
中    華    民    國    98    年    7     月    22    日


司法院資訊處製作；財團法人民間司法改革基金會備份。
